臺灣桃園地方法院交通事件裁定　　　　　　　　　　九十二年度交聲字第五一九號
　　原處分機關　交通部公路總局新竹區監理所中壢監理站
　　異　議人即
　　受　處分人　甲○○
右受處分人因違反道路交通管理處罰條例案件，對於交通部公路局新竹區監理所中壢
監理站所為中華民國九十二年十一月十七日壢監裁字第裁五三－ＫＡＣ二０二七一四
號裁決處分不服，聲明異議，本院裁定如左：
    主  文
原處分撤銷。
甲○○不罰。
     理  由
一、原處分機關裁決意旨略以：雲林縣警察局北港分局執勤員警於九十二年十月十二
    日上午八時三十九分許，在雲林縣水林鄉○○路與新興南路口，逕行舉發異議人
    即受處分人甲○○駕駛車牌號碼Ｗ六─六八一五號之自小客車，因「汽車行駛於
    道路上，其汽車駕駛人未繫安全帶及違反道路交通管理處罰條例之行為，拒絕停
    車接受稽查而逃逸」等違規事實，經該員警填製九一雲警交字第ＫＡＣ二０二七
    一四號之違規通知單逕行舉發，爰依違反道路交通管理事件統一裁罰基準及處理
    細則第四十一條第四項及道路交通管理處罰條例第三十一條第一項及第六十條第
    一項規定裁決罰鍰新臺幣（下同）七千五百元，並記違規點數一點」等語。
二、異議意旨則以︰伊並未在上述期日駕駛上開自小客車行經該違規地點，伊於九十
    二年十月十二日早上六點十分許，駕駛其所有自小客車載太太與同事吳振吉一同
    去桃園縣石門山爬山，八點至九點在山上奉聖宮休息，九點多下山回家，十點三
    十分到家，中午約鄭文秀、范姜清郎、呂清標在家吃飯，伊與車這兩天從未離開
    桃園縣，更不可能到雲林縣水林鄉○○路，此均有證人吳振吉、范姜清郎、呂清
    標、賴秀雲、鄭文秀等證人為證，爰請求撤銷原處分等語。
三、按交通事件之舉發人，其地位殆與刑事訴訟案件告訴人或告發人之地位無異，是
    不能僅以其陳述，執為不利行為人之認定，其陳述是否與事實相符，尚須調查其
    他證據以資審認，始得為不利行為人之認定。經查：
（一）異議人甲○○於本院調查時辯稱：「當天我並沒有開我那台車號Ｗ六─六八一
      五號自小客車到雲林縣水林鄉違規地點．．．」、「（有無使用行動電話？）
      有。我只有一支手機，0000000000．．．」、「十月十二日早上六
      點我開車載吳振吉及我太太賴秀雲去爬石門山，從石門山休息到九點多下山回
      來，十點半回到中壢市我家裡。九十二年十月十一日晚上十一點多我打電話給
      吳振吉約他隔天早上去石門山爬山，他的電話是0000000000。第二
      天早上五、六點我打電話給他叫他出來外面等我．．．」等語（見本院九十二
      年十二月十九日訊問筆錄第三頁至第六頁），並提出臺灣大哥大股份有限公司
      補印通話明細單為證，而本院依職權向台灣大哥大股份有限公司函調異議人租
      用之上開行動電話號碼自九十二年十月一日起至同年月二十日止之通聯紀錄，
      據該通聯紀錄顯示九十二年十月十一日晚上十一時十四分許及同年月十二日早
      上五時五十五分許，異議人確曾分別經由設置於桃園縣中壢市○○里○○路一
      ０六號七樓頂及桃園縣蘆竹鄉○○街○段六一號三樓頂之基地台，以其所有手
      機撥打號碼為0000000000之受話者，此有該公司雙向通聯資料查詢
      表卷附可稽，核與異議人所稱之通話紀錄並無不符，足見異議人當時應不可能
      身處於雲林縣水林鄉之違規地點，是其辯稱九十二年十月十二日並未到舉發違
      規之地點等語，應堪採信。
（二）至依道路交通管理處罰條例第七條之二固規定因當場不能、不宜攔截製單舉發
      者，於依法記明車號、車型等可資辨明資料，得對汽車所有人逕予舉發，然此
      並不足以證明本件執勤員警於上開時、地取締違規之汽車駕駛人確係異議人，
      且警員於取締違規時不服取締者加速逃逸，於匆促之瞬間是否抄錯或看錯車號
      ？亦皆有發生之可能，又異議人於本院調查時亦辯稱：該自小客車從買來都是
      伊在開，不曾借給第三人使用等語（見本院九十二年十二月十九日訊問筆錄第
      五頁），雖證人即舉發本件違規事實之雲林縣警察局北港分局警員蔡漢琳於本
      院調查時證稱：「九十二年十月十二日八點到十點我執行交通稽查勤務，我在
      水林鄉○○路與新興南路口執行交通稽查，發現有一台車沿新興南路由北往南
      行駛，我在北邊的角落發現該台車駕駛人沒有繫安全帶，我就指示要攔車，當
      時我穿著警察制服，然後該台車的駕駛人並沒有停車就直接將車開走，我就記
      下該車的車號，該車是一部自小客車，但我不知道該車的車身、顏色、廠牌，
      車牌號碼Ｗ六─六八一五號。當時還有一個巡佐在旁邊，他也只是記下車牌號
      碼」、「（你有無看到該車駕駛人？）沒有。我不確定是否是在場的異議人」
      、「（當天天氣、視線如何？）當天天氣很好，沒有下雨，太陽已經出來了，
      但是我有老花眼」等語（見本院九十二年十二月十九日訊問筆錄第四頁、第六
      頁），可見證人蔡漢琳對於該違規自小客車之車型、車身顏色、廠牌及駕駛人
      之長相特徵或性別均未能清楚辨識，另參以現今社會上駕車懸掛偽造、變造車
      牌之情事亦時有所聞，是證人當時所見懸掛上開車牌號碼Ｗ六─六八一五號之
      汽車是否確為異議人所有之上開自小客車，已非無疑，且證人蔡漢琳於本院調
      查時自承伊有老花眼，雖當時天氣良好、沒有下雨，惟在視力欠佳之情形下，
      其經由短時間目測所得到之車牌號碼之準確性而言，亦難免有所偏差，在證人
      蔡漢琳上開證詞之可信度與準確性均足以令人產生合理性之懷疑，且無其他照
      片可資佐證之情況下，實難僅憑證人蔡漢琳之證述遽認異議人有上開違規事實
      。
（三）綜上所述，本件原處分機關認異議人有前述駕駛汽車未繫安全帶及拒絕停車接
      受稽查而逃逸之違規事實，僅係以當日執勤員警之指述為其依據，並無任何舉
      發照片或其他相關證據資料可憑審認，尚難僅憑以值勤員警之單一指述為據，
      此外，本院復查無異議人有原處分機關所指之上開違規事實，堪認異議人甲○
      ○並無原處分機關所指於九十二年十月十二日八時三十九分許，駕駛車號Ｗ六
      ─六八一五號自用小客車行經雲林縣水林鄉○○路與新興南路口，有未繫安全
      帶、不服交通指揮逃避稽查取締之違規情事，或有將上開自用小客車交予別人
      駕駛而有可歸責之事由。是原處分機關以員警記載之違規通知單，認異議人違
      反道路交通管理處罰條例第三十一條第一項、第六十條第一項規定之規定，裁
      決異議人罰鍰七千五百元，並記違規點數一點，即屬不當，本件聲明異議為有
      理由，應依法撤銷原處分，並諭知異議人不罰之裁定。
據上論斷，應依道路交通管理處罰條例第八十七條第二項、道路交通案件處理辦法第
二十條前段，裁定如主文。
中        華        民        國    九十三    年   一   月   二十九     日
                                    臺灣桃園地方法院交通法庭
                                        法  官  許乃文
右正本證明與原本無異。
如不服本裁定，應於裁定送達後五日內向本院提出抗告狀。
                                        書記官  陳慧玲
中        華        民        國    九十三    年   一   月   二十九     日
